【裁判字號】    91,易,2325
【裁判日期】    920820
【裁判案由】    恐嚇取財
【裁判全文】
臺灣臺中地方法院刑事判決                        九十一年 度易字第二三二五?
    公  訴  人  臺灣臺中地方法院檢察署檢察官
    被      告  己○○
右列被告因恐嚇取財案件，經檢察官提起公訴（九十年度偵字第一九六一二號、九十
一年度偵字第五一九三號），本院判決如左：
    主  文
己○○幫助連續意圖為自己不法之所有，以恐嚇使人將本人交付，處有期徒刑肆月，
如易科罰金，以佰元折算壹日，緩刑年。
    事  實
一、己○○基於幫助他人竊車勒贖之不確定故意，並基於概括之犯意，於九十年五月
    間，將其於臺中市軍功郵局開設之局號0000000號、帳號0000000
    號之郵局存款帳戶，包括存摺、印章及金融卡，在臺中縣、市某處以金額不詳之
    代價出售或無償借用予不詳姓名之人，上開帳戶經轉售於涂進富後，涂進富即於
    附表所示之時、地，夥同徐健彰、江明展、彭敏誠、薛志良等人（該五人均經檢
    察官提起公訴，其中涂進富、江明展、彭敏誠、薛志良等四人業經本院以九十一
    年度重訴字第一二三三號刑事判決判處罪刑在案，徐健彰部分仍在審理中）竊取
    如附表所示之自用小客車共十四臺，得手後並以電話聯繫如附表所示之車主戊○○等十四人，要求車主將附表所示之金額匯入己○○上開郵局帳戶內，否則將車
    輛解體，以上開言詞恐嚇車主戊○○等十四人，使戊○○等十四人因恐蒙受更大
    損失，心生畏懼而依指示將款項匯入己○○上開郵局帳戶內（詳情如附表所示）
    ，而連續竊盜、恐嚇取財。嗣於九十年八月十三日凌晨三時二十分許，為臺南市
    警察局第六分局警員先查獲徐健彰，再於同年八月十三日下午二十二時許，在臺
    南市○區○○○街七十二巷二十一號拘獲薛志良，另於九十年九月二十八日，經
    警在臺中縣太平市○○路三○○巷二十三號處，拘獲彭敏誠，循線查知上情。
二、案經內政部警政署刑事警察局移送（九十年度偵字第一九六一二號）及臺南市警
    察局第六分局移送臺灣臺南地方法院檢察署呈請臺灣高等法院檢察署核轉臺灣臺
    中地方法院檢察署檢察官（九十一年度偵字第五一九三號）偵查起訴。
    理  由
一、訊據被告己○○矢口否認有右揭犯行，先辯稱：上開帳戶係因朋友乙○○破產，
    向伊借來使用，存摺尚在乙○○處云云，旋又改稱：上開帳戶之存摺連同提款卡
    均遭乾妹妹「甲○○」竊走云云。惟查：
（一）上開己○○所有局號0000000號、帳號0000000號之郵局存款帳
      戶，被涂進富等人利用作為竊車後恐嚇被害人匯款之帳戶，被害人戊○○等人
      因而匯款之事實，亦據如附表所示被害人戊○○、丙○○、丁○○等十四人於
      警訊中指訴綦詳，並有匯款單影本、車輛失竊查詢報表等附卷足稽。
（二）證人乙○○於偵訊中明確證稱：「我沒有借郵局的帳戶，只有借合作金庫的帳
      戶，約在九十年間，是借來生意上資金往來入帳用，該帳簿現仍在我家。」等
      語，並當庭提出向被告借用之合作金庫的帳戶存摺為證（九十一年度偵字第五
      一九三號卷第二八、三七頁），與其所述相符，堪以採信。另證人即被告之友
      余坤達雖在庭證稱：「我與被告在臺電九十一年值班時去被告家，那時候是夏
      天，一年前，我們二人值大夜班，各自回家睡覺，我睡到中午去他家找他，看
      到王（瑞青）鬼鬼祟祟的，沒有看到被告，右手上好像有一本小簿子，約十五
      公分長，寬大約十公分，好像是綠色，左肩背一個背包，王匆匆忙忙走了，沒
      有與我打招呼。我覺得奇怪，就去被告房間，叫他起床，問他有無東西不見，
      他找了之後發現郵局存摺不見。（本院問：甲○○手上拿幾本簿子？）一本。
      ：：：（本院問：被告發現東西不見，他如何處理？）我告訴他應該去辦止付
      ，當天他有去辦，我有陪他去。」等語，然而被告卻稱：「臺南警察局通知我
      才知道，我不知道該不該辦掛失，我到現在沒有辦。」等語（均見本院九十二
      年六月二十日審判筆錄），一稱有辦止付，一稱未辦，相互矛盾，而本院向郵
      局函查結果，被告僅在九十年五月九日辦理掛失一次，同時補發存摺，此後再
      無補發紀錄（見中華郵政股份有限公司臺中郵局九十二年七月三日中管字第○
      九二二一○一七一一號函），與證人余坤達所述不符，且被告既稱郵局存簿借
      予乙○○使用，尚未歸還，尚在乙○○處，則如何能遭甲○○自被告住處竊走
      ？其矛盾不合理處至為顯然，被告為圖卸責，臨訟編造之情形，甚為明確，所
      辯顯不足採信。被告經本院詰之此節時，始改稱借給乙○○是郵局存簿，被甲○○偷走是一信存摺云云，與證人余坤達所稱被告清點後發現郵局存簿被偷之
      情又互相矛盾，是以證人余坤達所言顯係基於友情之迴護之詞，不能採信，且
      所述縱認屬實，則甲○○竊取存摺為一年前即九十一年夏天之事，本件卻係二
      年前即九十年間即為警查獲，且甲○○所竊之存摺既為一信之存摺，與本件即
      無相關，不足以作為對被告有利之認定，被告所辯自無可採。
（三）同案被告徐健彰等人均供稱，上開被告所有之郵局帳戶，係涂進富所提供之人
      頭帳戶，且提款卡等亦由涂進富集中保管等語（參見九十年九月五日、臺南市
      警察局第六分局第三次偵訊筆錄、九十年度偵字第九一九三號卷第四○頁）。
（四）按刑法上之故意，可分為直接故意與不確定故意（間接故意），所謂「不確定
      故意」，係指行為人對於構成犯罪之事實，預見其發生而其發生並不違背其本
      意者，刑法第十三條第二項定有明文。查金融帳戶之申請甚為簡易方便，豈有
      人願意數千元之代價購買他人之金融帳戶使用？如非供作犯罪出入之帳戶或其
      他不法目的，應無隱匿自己名義帳戶而購買或借用他人金融帳戶使用之必要；
      且邇來，竊車後恐嚇車主匯款始將車返還之竊盜、恐嚇取財犯罪層出不窮，該
      等犯罪，多數均係利用人頭帳戶作為出入帳戶，並經媒體廣為披載，被告己○○係成年且智力成熟之人，對此應知之甚詳，竟仍將其郵局存摺出售或借用予
      姓名、年籍不詳之人，經轉售予涂進富後果然據以為犯恐嚇取財罪之出入帳戶
      ，足見被告有容任購買或借用帳戶之人利用其帳戶犯恐嚇取財罪之不確定故意
      ，允無疑義。又被告出售郵局存摺、提款卡及印章給不詳姓名之人之行為，尚
      非恐嚇取財之構成要件之行為，應僅係幫助行為甚明。
（五）綜上所述，本件事證明確，被告己○○幫助他人犯恐嚇取財罪之犯行洵堪認定
      。
二、核被告己○○所為，係犯刑法第三十條第一項、第五十六條、第三百四十六條第
    一項之幫助連續恐嚇取財罪，並依刑法第三十條第二項之規定，按正犯之刑減輕
    其刑。爰審酌被告提供銀行帳戶供他人非法使用，助長社會犯罪風氣，其行為殊
    屬不當，惟念及被告本身並未實際參與恐嚇取財之犯行，可非難性較小，其動機
    係因貪圖小利，一時失慮，手段平和，暨其品行、犯罪後之態度等一切情狀，量
    處如主文所示之刑，並諭知易科罰金之折算標準。末查被告未曾受有期徒刑以上
    之刑之宣告，有臺灣臺中地方法院檢察署刑案資料查註紀錄表、臺灣高等法院被
    告全國前案紀錄表在卷可稽，其本因一時失慮而犯罪，受此教訓，當知警惕，應
    無再犯之虞，所判處之刑，本院認為以暫不執行為適當，併予宣告緩刑三年，以
    啟自新。
據上論斷，應依刑事訴訟法第二百九十九條第一項前段，刑法第三十條、第五十六條
、第三百四十六條第一項、第四十一條第一項前段、第七十四條第一款、罰金罰鍰提
高標準條例第一條前段、第二條，判決如主文。
中      華      民國    九十二    年      八      月     二十     日
                                臺灣臺中地方法院刑事第七庭
                                        法  官  林念祖
右正本證明與原本無異。
如不服本判決，應於送達後十日內向本院提出上訴狀（須附繕本），上訴於臺灣高等
法院臺中分院。
                                        書記官
中      華      民      國    九十二    年      八      月     二十     日
附錄論罪科刑法條
中華民國刑法第三百四十六條
意圖為自己或第三人不法之所有，以恐嚇使人將本人或第三人之物交付者，處六月以
上五年以下有期徒刑，得併科一千元以下罰金。
以前項方法得財產上不法之利益，或使第三人得之者，亦同。
前二項之未遂犯罰之。
中華民國刑法第三十條第一項：
幫助他人犯罪者，為從犯。雖他人不知幫助之情者，亦同。


司法院資訊處製作；財團法人民間司法改革基金會備份。
